【裁判字號】    88,易,3578
【裁判日期】    890321
【裁判案由】    侵占
【裁判全文】
臺灣高雄地方法院刑事判決                        八十八年度易字第三五七八號
    公  訴  人  臺灣高雄地方法院檢察署檢察官
    被      告  丙○○
右列被告因侵占案件，經檢察官提起公訴（八十八年度偵字第一五一○二號），本院
判決如左：
    主  文
丙○○連續意圖為自己不法之所有，而侵占自己持有他人之物，處有期徒刑拾月。
    事  實
一、丙○○因曾於民國八十五年九月間向立陽公司份有限公司（簡稱立陽公司）租用
    之ＹＳ－三二七號計程車之租金新台幣（下同）九萬二千二百元未能清償，復於
    八十六年五月十四日再往高雄市○○區○○路一四六巷二十號向立陽公司承租計
    程車營業，立陽公司為使丙○○得以清償先前積欠之租車款，遂同意其以再承租
    車號ＹＣ－三二七號計程車（該車尚未訂有書面租約、租金及租期）營業。詎丙○○自八十六年五月十四日租得上開計程車後，即未再繼續繳交租金，並基於概
    括之犯意並意圖為自己不法之所有，將其管領中之上開車號ＹＣ－三二七號營業
    小客車，變易持有為己有之意思，而侵占入己，且駕車匿居他處，拒不交還立陽
    公司，嗣於八十七年四月二十四日始由高雄縣警察局仁武分局大社分駐所，在高
    雄縣大社鄉路旁尋獲並通知立陽公司領回。丙○○復承上侵占之犯意，又於八十
    七年一月十一日又前往高雄市○○區○○路二五九號向乙○○租用車號ＹＧ－二
    ○一一號小貨車，並言明租用一星期，丙○○竟除承租當日繳付二千元外，復於
    相隔數日又繳付五千元租金搪塞外，亦將該小貨車變易持有為所有侵占入己後，
    即避居他處亦未再續繳租車費用，致乙○○遍尋該車無著。
二、案由立陽公司及乙○○訴由臺灣高雄地方法院檢察署檢察官偵查起訴。
    理  由
一、訊據被告丙○○坦承於右揭時地向立陽公司經營之計程車出租行承租車牌號碼Ｙ
    Ｃ－三二七號營業小客車乙輛及向乙○○承租車號ＹＧ－二○一一號小貨車且均
    未按期租車款等情，惟矢口否認有侵占之行為，並辯稱：其向立陽公司租用車號
    ＹＣ－三二七號營業自小客車後，因經商失敗，無法支付租車費用，所以將該車
    停在伊太太在高雄縣大社鄉所開之店旁。另向乙○○承租ＹＧ－二○一一號小貨
    車，隨即於八十七年十二月間在高雄縣岡山鎮發生車禍，並將該車牌卸下，復聯
    絡該拖吊車將該車吊到修車廠云云。惟查被告丙○○前因曾於民國八十五年九月
    間向立陽公司租用之ＹＳ－三二七號計程車未能清償九萬二千二百元，復於八十
    六年五月十四日再往高雄市○○區○○路一四六巷二十號向立陽公司承租車號Ｙ
    Ｃ－三二七號計程車之事實，業據被告丙○○供承在卷，核與告訴人代理人任豫
    甦指訴情節相符，並有被告於八十五年九月間與立陽公司所簽發租車契約書及票
    號三○六四三七號、三○六四三八號、三○六四三九號本票三紙影本在卷可參。
    告訴人代理人甲○○復供稱：我們是沿用丙○○所租用之車號ＹＳ－三二七號租
    約，所以事後並未有更換租車之書面契約等語。核與被告丙○○所供：立陽公司
    直接將該車交給我，並沒有簽約等語（參八十九年一月二十七日審訊筆錄）等語
    相符。又被告丙○○自八十六年五月十四日租得該車號ＹＣ－三二七號計程車後
    ，即未再繳過租金等情，亦經告訴人代理人甲○○、任豫甦指訴甚詳，而被告租
    用立陽公司上開ＹＣ－三二七號計程車後，又曾於八十六年十月間遠赴台東縣並
    停放在台東縣警察局等情，亦經被告丙○○供承在卷（參八十九年一月二十七日
    審訊筆錄）。而立陽公司上開ＹＣ－三二七號計程車直至八十七年四月二十四日
    始由高雄縣警察局仁武分局大社分駐所警員，在高雄縣大社鄉路旁尋獲始通知立
    陽公司領回之事實，亦經告訴人代理人甲○○供述在卷。顯見被告自始即無交還
    其向立陽公司上開租用之ＹＣ－三二七號計程車之犯意已甚明確，否則其何以租
    用該車後，不但自始未曾繳納該車之租金，復將該車駛向遠方直至相隔近十月始
    由警方通知立陽公司自高雄縣大社鄉路旁領回之理？故被告侵占立陽公司ＹＣ－
    三二七號計程車之不法意圖，已甚明確。次查被告丙○○復於八十七年一月十一
    日又前往高雄市○○區○○路二五九號向乙○○租用車號ＹＧ－二○一一號小貨
    車，並言明租用一星期等情，亦經被告供承在卷，並有該借用貨車切結書約書（
    實為租車之意）。又告訴人乙○○供稱：丙○○竟除承租當日繳付二千元外，復
    曾相隔數日又繳付五千元後，即未再付款租車，亦不知去向等語（參八十八年十
    一月十六日審訊筆錄）。又被告亦自承：該自小貨車於八十七年十二月間在高雄
    縣岡山鎮發生車禍，並將該車牌卸下，復聯絡該拖吊車將該車吊到修車廠等語。
    （參八十八年十月一日審訊筆錄），是被告果真將該車交由修車廠修理，則何有
    將該車車牌卸下之必要？況被告亦自承：發生車禍時車主（乙○○）並不知情‧
    ‧‧，車牌現是在我那裏等語（參八十九年二月二十四日審訊筆錄）。再參諸被
    告至今並無法是供該小貨車究在何處等情。足見顯見被告租用該車後，已將小貨
    車變易持有為所有之意圖，已甚顯明。故被告侵占立陽公司之計程車及乙○○之
    小貨車犯行，均罪証明確，犯行洵堪認定。
二、查被告丙○○先後向立陽公司及乙○○租用車輛後，不但均未續繳租金，事後亦
    未將所租用之車輛交還車主，核其二次所為，均係犯刑法第三百三十五條第一項
    之侵占罪。又被告先後二次犯行時間緊接，所犯基本構成要件相同，顯係基於概
    括之犯意為之，為連續犯，依法應加重其刑。爰審酌被告租用小客車、小貨車後
    ，不但均僅短期內即拒繳租金，復惡意駕車匿居他處，致告訴人等遍尋不得，惡
    性匪淺，且至今均未與告訴人二人達成和解，告訴人立陽公司及乙○○所受損失
    程度不輕等其他一切情狀，爰量處如主文所示之刑。
據上論斷，應依刑事訴訟法第二百九十九條第一項前段、刑法第三百三十五條第一項
、第五十六條、罰金罰鍰提高標準條例第一條前段，判決如主文。
本案經檢察官黃元冠到庭執行職務。
中    華    民    國    八十九    年       三       月      二十一      日
                              臺灣高雄地方法院刑事第六庭
                                  法  官  李  政  庭
右正本證明與原本無異。
如不服本判決，應於判決送達後十日內，向本院提出上訴狀。
                                  書記官  王  宏  琪
中    華    民    國    八十九    年       三       月      二十三      日
附錄本判決論罪科刑之法條：
刑法第三百三十五條第一項
  意圖為自己或第三人不法之所有，而侵占自己持有他人之物者，處五年以下有期徒
  刑、拘役或科或併科一千元以下罰金。


司法院資訊處製作；財團法人民間司法改革基金會備份。
